【裁判字號】    98,消債抗,145
【裁判日期】    980901
【裁判案由】    更生事件
【裁判全文】
臺灣臺北地方法院民事裁定           98年度消債抗字第145號
抗  告  人  甲○○
上列抗告人間因消費者債務清理條例更生事件，對於中華民國98
年3月11日本院97年消債更字第836號裁定提起抗告，本院裁定如
下：
    主  文
抗告駁回。
抗告程序費用新臺幣壹仟元由抗告人負擔。
    理  由
一、按債務人不能清償債務或有不能清償之虞者，得依本條例所
    定更生或清算程序，清理其債務，消費者債務清理條例（下
    稱本條例）第3 條定有明文。又聲請更生或清算不合程式或
    不備其他要件者，法院應以裁定駁回之，但其情形可以補正
    者，法院應定期間先命補正，復為本條例第8條所明定。
二、本件抗告人抗告意旨略以：抗告人於民國97年4月底與美商
    花旗銀行股份有限公司（下稱花旗銀行）聲請前置協商，當
    時抗告人有提出民間債權人清冊，於同年5月時接獲花旗銀
    行協商人員電話通知關於第三人龍興禮品有限公司企業貸款
    和抗告人私人民間債務部分不能納入協商，只能針對抗告人
    無擔保欠款做協商，抗告人當時已跟花旗銀行承辦人員說明
    ，如果上開債務不能納入協商，則抗告人實無法支付全數欠
    款等語，但花旗銀行協商人員仍不願將企業貸款及民間私人
    借貸納入協商，致抗告人無法與債權銀行成立前置協商。又
    抗告人除正職的工作外，尚利用休假時間兼賣禮品，抗告人
    之配偶亦從事兩份工作以希冀增加收入，伊亦請託房東將承
    租房屋之房租調降為新台幣（下同）14,000元，並獲同意，
    顯見抗告人還款誠意。原審以抗告人未據實陳報及所得清償
    數額與債務顯不相當為由，駁回伊更生之聲請，顯無理由，
    並聲明請求：原裁定廢棄等語。
三、經查：
  (一)抗告人擔任保全每月薪資收入28,000元，伊的配偶每月薪資
    收入約12,000元，而抗告人經營龍興禮品有限公司，於抗告
    人聲請更生前2年平均每月獲利約5,000元，抗告人子女每月
    領取生活扶助費合計6,000元，另抗告人於95、96年間尚有
    投資股票，而有營利所得收入平均每月約3,600元等情，有
    抗告人於原審提出伊與配偶各類所得資料清單、在職證明書
    、營利事業所得稅申報書、台北縣政府函等件為證，抗告人
    復自承伊另有兼差賣雞蛋糕，每月收入約2,500元等語，則
    總計抗告人全戶每月收入約57,100元。抗告人雖主張伊全戶
    每月日常生活支出（含房租、伙食、日用品及子女扶養費等
    ）約54,614元云云，但其中牌照稅稅金部分，未據抗告人說
    明伊確有車輛而有支付牌照稅之必要，醫療費部分亦未據抗
    告人說明其有每月固定支出之必要，應予剔除，則抗告人全
    戶每月必要支出費用約48,244元。則以抗告人全戶收入扣除
    支出後，尚餘8,856元，而花旗銀行於與抗告人協商時提出
    還款條件為180期、0利率、每月清償5,847元，亦有抗告人
    提出前置協商不成立通知書存卷可按，抗告人自無不能清償
    事由，況抗告人尚有價值近300萬元之不動產、股票等資產
    ，亦經抗告人於原審提出財產歸屬資料清單為佐，堪信兩造
    所以未能成立協商，乃抗告人不願分期償還全額欠款緣故，
    是抗告人主張伊有還款誠意，僅無法就每月還款金額與債權
    銀行達成合意云云，即無可取。
  (二)抗告人雖復抗辯伊不能達成協商及不繼續協商之原因為伊除
    積欠銀行之無擔保債務1,035,000元外，另有民間借款及龍
    興禮品股份有限公司之企業貸款，總計積欠債務3,822,286
    元，若接受銀行所提出還款條件，伊即無力清償民間債款及
    企業貸款云云，然抗告人就此部分借款，僅提出伊手寫之債
    權人清冊供參（見本院抗告卷第10頁），迄未提出足供證明
    上開債務確實存在之證明文件以實其說，是抗告人此部分抗
    辯，亦無可取。則依抗告人及其配偶全戶收入，於清償債務
    之餘，足供抗告人全戶之日常生活所需，詎抗告人不願以每
    月還款5,874元之條件成立協商，自屬消極未盡相關協商義
    務，亦難認其有何不能清償債務情事，其更生之聲請顯與本
    條例第3條所定要件不符。
四、綜上所述，抗告人既不能證明其有何不能清償債務或有不能
    清償之虞等情，其聲請更生即與前開規定不符，自應予駁回
    。從而，原裁定駁回抗告人更生之聲請，核無違誤，抗告意
    旨猶執前詞，指摘原裁定不當，求予廢棄另為裁定，為無理
    由，應予駁回。
五、據上論結，本件抗告為無理由，依消費者債務清理條例第15
    條，民事訴訟法第495條之1第1項、第449條第1項、第95條
    、第78條，裁定如主文。
中    華    民    國    98    年    9     月    1     日
                  民事第三庭  審判長法  官  黃明發
                                    法  官  陳怡雯
                                    法  官  管靜怡
上為正本係照原本作成。
本裁定不得抗告。
中    華    民    國    98    年    9     月    1     日
                                    書記官  張婕妤


司法院資訊處製作；財團法人民間司法改革基金會備份。
